【裁判字號】    98,上訴,4556
【裁判日期】    981124
【裁判案由】    搶奪等
【裁判全文】
臺灣高等法院刑事判決                98年度上訴字第4556號
上  訴  人
即  被  告    甲○○
上列上訴人因搶奪等案件，不服臺灣板橋地方法院98年度訴字第
2381號，中華民國98年8月31日第一審判決（起訴案號：臺灣板
橋地方法院檢察署98年度偵字第13996號），提起上訴，本院判
決如下：
    主  文
上訴駁回。
    理  由
一、按不服地方法院之第一審判決而上訴者，應向管轄第二審之
    高等法院為之。上訴書狀應敘述具體理由，上訴書狀未敘述
    上訴理由者，應於上訴期間屆滿後20日內補提理由書於原審
    法院，逾期未補提者，原審法院應定期間先命補正；第二審
    法院認為上訴書狀未敘述理由或上訴有第362條前段之情形
    者，應以判決駁回之，但其情形可以補正而未經原審法院命
    其補正者，審判長應定期間先命補正，刑事訴訟法第361條
    、第367條，分別定有明文。所謂上訴書狀應敘述具體理由
    ，必係依據卷內既有訴訟資料或提出新事證，指摘或表明第
    一審判決有何採證認事、用法或量刑等足以影響判決本旨之
    不當或違法，而構成應予撤銷之具體事由，始克當之（例如
    ：依憑證據法則具體指出所採證據何以不具證據能力，或依
    憑卷證資料，明確指出所為證據證明力之判斷如何違背經驗
    、論理法則）；倘僅泛言原判決認定事實錯誤、違背法令、
    量刑失之過重或輕縱，而未依上揭意旨指出具體事由，或形
    式上雖已指出具體事由，然該事由縱使屬實，亦不足以認為
    原判決有何不當或違法者（例如：對不具有調查必要性之證
    據，法院未依聲請調查亦未說明理由，或援用證據不當，但
    除去該證據仍應為同一事實之認定），皆難謂係具體理由，
    俾與第二審上訴制度旨在請求第二審法院撤銷、變更第一審
    不當或違法之判決，以實現個案救濟之立法目的相契合，並
    節制濫行上訴（最高法院97年度臺上字第892號判決參照）
    。是以上訴人之上訴書狀或補提之上訴理由書，雖有敘述上
    訴理由，惟並未具體敘述第一審判決有上述違法、不當情形
    ，即與未敘述具體理由無異，其所為上訴，即不符合上訴之
    法定要件。
二、經查，本件原判決以被告甲○○於原審審理時坦承不諱，核
    與證人乙○○、丙○○於警詢時及證人丁○○於警詢、偵查
    時之證述大致相符，而被告甲○○為警查獲之經過，亦有證
    人即員警林冠宏於原審審理時之證詞可憑，並有搜索扣押筆
    錄、扣押物品目錄表、臺北縣政府警察局車輛協尋電腦輸入
    單及照片19幀在卷可稽，復有黑色棒球帽1頂及NIKE廠牌灰
    色上衣1件扣案可資佐證，足認被告所為前開任意性自白與
    事實相符，而認定被告確有搶奪及竊盜等犯行，並審酌被告
    正值青壯，不思以勞力賺取所需，竟以此等方式謀奪財物，
    且素行不佳，本應予以重懲，惟念其智識程度不佳，經濟困
    窘，於原審審理時知所悔悟態度良好，及犯罪動機、手段、
    所得財物價值等一切情狀，就其所犯2次搶奪罪分別判處有
    期徒刑8月，就其所犯竊盜罪判處有期徒刑3月，並定應執行
    有期徒刑1年3月，原判決復說明：證人即本件搶奪案承辦員
    警林冠宏於原審審理時已證述本件於被告甲○○到案前，其
    即因線民提供線索透過臺北縣政府警察局三重分局取得情資
    主動追查，於取得銀樓監視器畫面後提供線民指認，確認被
    告甲○○就是2家銀樓搶案之涉案人，並根據線民所供情資
    前往被告甲○○位於臺北縣三重市居所附近埋伏，見被告甲
    ○○騎機車回來趨前攔查，發現係贓車後加以逮捕等情，有
    原審審判筆錄可稽，對照被告甲○○到案後之警詢筆錄，亦
    載明「據警方線報得知你（指甲○○）有涉及銀樓搶案，..
    .」之文句（見偵查卷第13頁），足見被告甲○○陳述案情
    前，警察即因線報鎖定被告甲○○涉案予以追查，被告甲○
    ○並因此經警埋伏逮捕到案，核與自首所定「在有偵查犯罪
    職權之機關或公務員發覺前」之要件不符，自無自首規定之
    適用餘地等情，均已詳敘其所憑證據、認定理由及量刑依據
    ，由形式上觀察，並無認定事實錯誤、量刑瑕疵或違背法令
    之情形。
三、被告上訴意旨雖略以：被告所犯係出於環境所迫，且事後主
    動告知警方，原審未依刑法第59條酌量減輕刑度及未採納被
    告係屬自首乙節，係屬違法云云。惟按，量刑之輕重，本屬
    法院依職權裁量之事項，而被告是否有刑法第59條酌減之情
    形，必其犯罪情節確有可憫恕時，始得為之。本件原審判決
    判處被告有期徒刑8月、8月及3月，業已審酌被告之智識程
    度不佳，經濟困窘，於審理時知所悔悟態度良好，及犯罪動
    機、手段、所得財物價值等一切情狀，並未逾越職權，亦未
    違反比例原則，而被告上訴所指其係環境所迫等情狀，均非
    刑法第59條酌減之事由，原審判決不予酌減已有所考量，再
    者，被告本件所犯不符合自首要件，亦已如前述，被告上訴
    徒以上開虛詞為由而指摘原判決不當，然對於原審判決究有
    何具體事由，致判決不當或違法，並無一語涉及，即顯未依
    據卷內既有訴訟資料或提出新事證，指摘或表明原審判決有
    何採證認事、用法或量刑等足以影響判決本旨之不當或違法
    ，或足以影響原判決，構成應撤銷之具體事由（參照最高法
    院97年度臺上字第3267號、第3992號、第4252號判決要旨）
    。依上開判決意旨，本件上訴不合上訴之法定要件，應予駁
    回，並不經言詞辯論為之。
據上論斷，應依刑事訴訟法第367條前段、第362條前段，判決如
主文。
中    華    民    國    98    年    11    月    24    日
                  刑事第五庭    審判長法  官  高明哲
                                      法  官  林洲富
                                      法  官  高玉舜
以上正本證明與原本無異。
搶奪罪部分如不服本判決應於收受送達後10日內向本院提出上訴
書狀，其未敘述上訴之理由者並得於提起上訴後10日內向本院補
提理由書（均須按他造當事人之人數附繕本）「切勿逕送上級法
院」。
竊盜部分不得上訴。
                                      書記官  許雅淩
中    華    民    國    98    年    11    月    24    日


司法院資訊處製作；財團法人民間司法改革基金會備份。
